【裁判字號】    95,易,511
【裁判日期】    950110
【裁判案由】    竊盜
【裁判全文】
臺灣苗栗地方法院刑事判決               95年度易字第511號
公  訴  人  臺灣苗栗地方法院檢察署檢察官
被      告  乙○○
上列被告因竊盜案件，經檢察官提起公訴（臺灣苗栗地方法院檢
察署95年度偵字第2319號、第2386號），及移送併辦（臺灣高雄
地方法院檢察署94年度偵字第28583號），本院判決如下：
    主  文
乙○○共同連續犯攜帶兇器竊盜罪，處有期徒刑壹年陸月。扣案
扳手壹支、手套壹雙均沒收。
    事  實
一、乙○○、甲○○（本院另行審結）共同基於意圖為自己不法
    所有之犯意聯絡，於下列時、地，以下列之方法，連續竊取
    高汝紋等人如下所示之車輛。
（一）於民國94年3 月29日上午7 時許，在高雄市○○區○○路
      175 號前，共同竊取高汝紋所有之車號ZX-6097 號自用小
      客車（甲○○此次犯行，為另案竊盜確定判決效力所及，
      業經檢察官為不起訴處分確定），得手後供其2人使用。
（二）於95年4月23日凌晨1時55分許，由乙○○駕駛車號為4483
      -FB 號之BMW 廠牌白色自用小客車，附載甲○○，至苗栗
      縣後龍鎮南港里9 鄰70-1號旁，由乙○○在車上把風，並
      由甲○○下車，雙手戴1 雙白色手套，復持客觀上對人之
      生命身體產生危險，足供兇器使用之扳手乙支，竊取丁○○所有、車牌號碼為MV-165號營業用大貨車乙輛。於得手
      後，由甲○○駕駛上開營業用大貨車離開該處，乙○○則
      駕駛原車離開上址。嗣於同日凌晨2 時5 分許，甲○○因
      故將上開竊得之大貨車，停靠在苗栗縣後龍鎮中南橋下慢
      車道時，為丁○○之友人戊○○發現後當場逮捕，並報警
      查獲，經警當場扣得其2 人作案用之手套乙雙。惟乙○○
      發現甲○○遭逮捕後旋即駛離逃逸，嗣經警循線於乙○○
      之車上扣得其2 人作案用之扳手1 支。
二、案經苗栗縣警察局竹南局報請臺灣苗栗地方法院檢察署檢察
    官偵查起訴，及內政部警政署刑事警察局移請臺灣高雄地方
    法院檢察署檢察官偵查後移送併辦。
    理  由
一、本件訊據被告乙○○固坦承於上述時、地，駕駛車號4483-F
    B 號自用小客車，搭載被告甲○○至上址，但否認有竊取車
    號MV -165 號營業用大貨車、ZX-6097 號自用小客車之犯行
    ，辯稱：「甲○○去偷大貨車，我並不知道，甲○○說已找
    到朋友叫我先回去，我開車走了，我回轉到小巷子，但走錯
    路，於是迴轉高架橋，就離開；在94年3 月29日是甲○○開
    車載我到高雄市○○區○○路175 號前，甲○○去偷車，我
    也不知道」等語。
二、惟查：
（一）犯罪事實欄一（一）部分：
   1、證人即共犯甲○○於檢察官偵查時結證稱其與被告乙○○
      共同竊取車號ZX-6097 號自用小客車等語（參臺灣高雄地
      方法院檢察署94年度偵字第28583 號卷94年12月8 日訊問
      筆錄第1 至2 頁、第6 至7 頁）。
   2、被告乙○○於檢察官偵查時陳稱與甲○○於94年3 月29日
      7 時許，在高雄市○○區○○路175 號前，竊取車號ZX-6
      097 號自用小客車等語（參臺灣高雄地方法院檢察署95年
      度偵字第5532號卷95年3 月3 日訊問筆錄第2 頁）。
   3、是由被告乙○○之前述陳述，衡酌證人即共犯甲○○上述
      之證詞，參酌被告乙○○於94年12月8 日下午1 時7 分許
      ，駕駛上述車輛，在屏東市○○路與太原路口為警查獲等
      情（參95年度偵字第5532號卷第328 頁所附之高雄縣政府
      警察局車輛遺失尋獲單1 份，及證人己○○於本院95年12
      月27日審理時之證詞），可知其等2 人於上述時地，共同
      竊取車號ZX-6097 號自用小客車之事實。被告乙○○於本
      院審理時翻異前詞，辯稱不知甲○○偷車等語，顯為臨訟
      卸責之詞，不足為採。此外，復有被害人高汝紋於警詢時
      之陳述（參95年度偵字第5532號卷第322 頁，被告乙○○
      於本院審理時，在言詞辯論終結前，並未對被害人之上述
      陳述的證據能力表示異議，本院衡酌被害人陳述做成之情
      況，並無不適當之情形，依據刑事訴訟法第159 條之5 第
      1 項、第2 項之規定，自得做為證據，附此敘明）在卷可
      考，又有汽車新領牌照登記書1 張、高雄市政府警察局左
      營分局車輛失竊尋獲證明單2 份、高雄縣政府警察局車輛
      遺失尋獲證明單1 份、贓物認領保管單1 張在卷可考（參
      95年度偵字第5532號卷324 至328 頁）。其此部分之竊盜
      行為，洵堪認定。
（二）犯罪事實欄一（二）部分：
   1、 證人戊○○於本院審理時結證稱：「（檢察官問：在95
       年4 月23日凌晨1 點多時，是否有在苗栗縣後龍鎮南港
       里中南橋附近發現汽車竊案？）有的。」、「（檢察官
       問：你是如何發現的？）那時候我已經載我朋友回去他
       家裡，這部大貨車是我朋友的。後來我看到有1 個人站
       在我朋友的貨車旁邊，我看他不是我朋友，我就過去問
       他在做什麼，結果他回答我的話支吾其詞，我再問他時
       ，他就跑給我追，追了一陣子，追到他，把他抓住，我
       問他說他到底要做什麼。我上前質問大貨車旁站的那個
       人之前5 分鐘，我有經過那部大貨車的車主家，那部大
       貨車是停在路的上方，在那條路的下方一點是貨車車主
       住的地方，我開車經過時，有看到那部大貨車的後面有
       停1 輛白色BMW 的車子，裡面有兩個人坐在前面，我又
       回頭時，那部BMW 已經不在，且系爭大貨車已經開在我
       們的前面，在不久之後，那部大貨車已經停在中南橋附
       近，我就上前去問站在大貨車旁的那個人上述問題。」
       、「（檢察官問：後來那台白色的BMW 有沒有再繞回來
       ？）有的，那個被我抓到的叫做甲○○的人，因為那部
       白色的BMW 繞過來兩次，等到白色BMW 車子第3 次繞回
       來，我要上前問時，那部車就加速逃掉了。」、「（檢
       察官問：你剛才有提到說那部白色的BMW 應該是回來要
       載甲○○的，為何你這樣認為？）因為我載大貨車車主
       回家之前就有看到那部白色的BMW ，停在我朋友大貨車
       的後面，等我載我朋友回去之後，又看到那部白色BMW
       的車又繞回來到我抓到甲○○的中南橋旁邊那邊，我懷
       疑那輛BMW 是與甲○○同夥的，因為我第1 次看到這部
       BM W車子的時候，裡面有兩個人。」、「（檢察官問：
       你抓到甲○○的現場，那附近有住家嗎？）有的。」、
       「（檢察官問：那附近大概有幾戶？）散散的，幾戶幾
       戶這樣。」、「（檢察官問：你剛才所提到的白色BMW
       ，那輛車在現場是如何繞來繞去？）我抓到甲○○時，
       是在橋上。第1 次那輛白色BMW 就從我們的旁邊慢慢開
       過去，過一陣子這台白色BMW 又開回來，我心想一定是
       甲○○同夥，我想我自己只有一個人，我就喊救人，附
       近就有人出來，等到有人出來之後，第3 次那輛白色的
       BMW 又繞過來時，我要去攔他，結果他就開車給我追。
       」、「（檢察官問：第1 次那輛白色的BMW 開過去的那
       條路是否是死巷？）不是，直接開過去的話，是可以通
       到縱貫路。」、「（檢察官問：你抓到甲○○的中南橋
       附近，是否有很多的叉路？）是的，鄉下地方都有一些
       田間小徑。」、「（檢察官問：那邊離大馬路遠不遠？
       ）中南橋底下就是西濱快速道路。」、「（檢察官問：
       所以那台白色的BMW 來回開的都是西濱快速道路？）那
       台白色的BMW 都是開在中南橋上，第3 次我要去攔他時
       ，他才從要通往西濱道路的慢車道開過去，那個方向是
       要往南。中南橋是橫跨在西濱道路上呈垂直狀，供兩邊
       的住戶要跨越西濱快速道路之用。」、「（檢察官問：
       你第1 次看到那台白色的BMW 在大貨車後面，白色的BMW
       是熄火還是發動中？）我也不知道，但是因為我與白色
       的BMW 是逆向，且有路燈，所以我可以看見車子裡面的
       狀況，裡面有兩個人。」、、「（受命法官問：你於警
       訊及偵查中所述，是否實在？）實在，我都是照實講。
       」、「（審判長問：你有沒有近視？）我沒有近視，只
       有散光3 百度，我開車時，會戴眼鏡。」、「（審判長
       問：案發那天你有戴眼鏡嗎？）有的。」等語（以上參
       本院審卷95年12月27日審判筆錄第3 至6 頁）。
   2 、是由證人戊○○之證詞，參酌渠於檢察官偵查時之證詞
      （參95年度偵字第2319號卷第41至42頁）、警詢時之陳述
      （參同偵卷第10至12頁，渠於警詢時之陳述，係被告以外
      之人於審判外之陳述，原無證據能力，但本院審理時，渠
      於具結後證稱在警詢時之陳述實在。則渠於警詢時之陳述
      ，在本院審理時，即係渠證述內容之一部，自有證據能力
      ，附此敘明）。可知渠係證稱於案發當天，駕車行經渠友
      人丁○○之住處附近，看見車號MV-165號營業用大貨車之
      後方，停有1 部車號4483-FB 白色BMW 自用小客車，而該
      部自用小客車上有兩名男子。俟其駕車看夜景返回該處時
      ，發現上述白色BMW 自用小客車已不在該處，但車號
      MV-165 號 大貨車已經在渠車輛前方行駛，不久之後，該
      部大貨車停於苗栗縣後龍鎮中南橋附近。渠原先以為友人
      夜間出車，但靠近上述大貨車時，發現共同被告甲○○站
      於該部大貨車之旁，渠上前詢問共同被告甲○○在做什麼
      ，但共同被告甲○○支吾其詞，待渠欲進一步追問時，共
      同被告甲○○旋即向前奔跑，渠立即上前追趕，並為渠將
      共同被告甲○○逮獲。斯時，上述白色BMW 自用小客車，
      乃由渠抓住共同被告甲○○之前述中南橋旁邊慢慢行駛而
      過，在不久之後，該部BMW 白色自用小客車又開回來，渠
      擔心孤身1 人，無法應付共同被告甲○○及駕駛BMW 白色
      自用小客車之人而有危險，乃大喊救命。此時，該處有住
      戶上前查看。而證人戊○○欲上前攔該部白色自用小客車
      時，駕駛上述白色自用小客車之人，立即趁隙自附近之慢
      車道上西濱快速道路南下離去等情。
  3 、徵諸被告乙○○自陳於95年4 月22日晚間8 時許，駕駛上
      述BMW 白色自用小客車，附載共同被告甲○○北上，並在
      共同甲○○遭查獲地點來回駕駛數次等語（參同上偵卷第
      36 至38 頁）。復衡酌共同被告甲○○於警詢、偵查時陳
      稱於上述時、地，以扳手竊取車號MV-165號大貨車等語（
      參同上偵卷第6 至9 頁、第30至31頁，被告乙○○於本院
      審理時，在言詞辯論終結前，並未對共同被告甲○○之上
      述陳述的證據能力表示異議，本院衡酌共同被告甲○○前
      述陳述做成之情況，並無不適當之情形，依據刑事訴訟法
      第159 條之5 第1 項、第2 項之規定，自得做為證據，附
      此敘明），並參酌證人戊○○之上述證詞。可知被告乙○○於95年4 月22日晚上8 時許，駕駛前述BMW 白色自用小
      客車，搭載共同被告甲○○北上。嗣於95年4 月23日凌晨
      1 時55分許，至苗栗縣後龍鎮南港里9 鄰70-1號附近，被
      告乙○○將所駕駛之BMW 白色自用小客車，停於丁○○所
      有車號為MV-1 65 號之大貨車後方。而共同被告甲○○旋
      即雙手戴1 雙白色手套，手持扳手1 支，竊取車號MV-165
      號之大貨車，得手後，立即駕駛該部大貨車往西濱公路南
      下車道之方向前進。但於同日凌晨2 時5 分許，共同被告
      甲○○因故停於橫跨西濱公路之上的前述中南橋附近，嗣
      為駕車行經該處之證人戊○○發現後，將共同被告甲○○
      逮捕。而被告乙○○則在共同被告甲○○為證人戊○○發
      現後，在證人戊○○質問、追逐及逮捕過程中，駕駛前述
      自用小客車3 度在上述處所徘徊，迄因附近住戶聽聞證人
      戊○○大喊「救命」，出門觀看發生何事。而證人戊○○
      欲將被告乙○○之車輛攔下時，被告乙○○方加速向西濱
      公路南下行駛等事實。是由上述情節觀之，被告乙○○將
      前述自小客車停於車號MV-165號大貨車之後，乃係便於讓
      共同被告甲○○竊取該部大貨車，其則就近把風。嗣共同
      被告甲○○得手後，被告乙○○自行駕駛原車返回南部，
      而共同被告甲○○則駕駛車號MV-165號大貨車南下。但共
      同被告甲○○駕駛竊得之大貨車，行經前述中南橋時，因
      故停於該處，而為證人戊○○發現後質問、追逐及逮捕。
      而被告乙○○則駕駛上述車輛，欲伺機接應共同被告甲○○離開，方於該處徘徊數次。但因發現共同被告甲○○業
      已為證人戊○○逮捕，且有住戶出門查看，而證人戊○○
      亦欲將其攔下時，乃加速向西濱公路南向車道行駛而逃逸
      ，應為案發之經過。
  4 、雖共同被告甲○○於警詢、偵查中陳稱係騙被告乙○○欲
      來找朋友，竊得大貨車後，將扳手置於被告乙○○車上，
      跟被告乙○○說已找到朋友，要求被告乙○○自行回去等
      語（參同上偵卷第6 至9 頁、第30至31頁）。但倘若被告
      乙○○不知情，為何被告乙○○將上述自用小客車停於上
      述大貨車之後方，而共同被告甲○○旋即竊得該部大貨車
      ？且其於共同被告甲○○為證人戊○○逮捕時，尚且駕駛
      前述車輛，在上述中南橋附近道路徘徊，而欲接應共同被
      告甲○○？凡此種種，均顯示被告乙○○與共同被告甲○○，對於竊取上述大貨車乙事，有犯意聯絡與行為分擔。
      是共同被告甲○○上述陳述，顯與常情不符，應為迴護被
      告乙○○之詞，不足採信。再徵諸證人戊○○結證稱：「
      西濱公路很大條，要走南北的路，不可能走入小巷，該處
      只有幾戶零星人家，即使是陌生人，不可能認錯路」等語
      （參同上偵卷第42頁），及證人即被害人丁○○於偵查時
      結證稱：「大貨車停車位置，離西濱公路僅有6 、7 百公
      尺，路很好找，因為只有西濱公路而已」等語（參同上偵
      卷第42頁），可見被告乙○○駕車自該處欲由西濱公路南
      下，路很好找，不可能認錯路等事實。但被告乙○○於案
      發後不立即駕車南下，卻在共同被告甲○○所在之處，亦
      即上述中南橋附近，來回繞了3 次，顯係為接應共同被告
      甲○○，方會作如斯之舉動，其上述辯解，應為避重就輕
      之詞，不能採信。
  5 、此外，復有被害人丁○○之指述（參同上偵卷第13至14頁
      ，被告乙○○於本院審理時，在言詞辯論終結前，並未對
      被害人之上述陳述的證據能力表示異議，本院衡酌被害人
      陳述做成之情況，並無不適當之情形，依據刑事訴訟法第
      159 條之5 第1 項、第2 項之規定，自得做為證據，附此
      敘明）在卷可考，又有手套1 雙、扳手1 支扣案可稽，復
      有贓物認領保管單1 張、車籍作業系統- 查詢認可資料1
      份、駕駛執照及行車執照各1 份、照片6 張、扣押物品清
      單（參同上偵卷第15頁、第21至22頁、第18至20頁；95年
      度偵字第2386號卷第10頁、第13至14頁）附卷可參，其此
      部分之竊盜犯行，洵堪認定。
三、核被告所為，係犯刑法第320 條第1 項之普通竊盜罪「事實
    欄一（一）部分」、刑法第321 條第1 項第3 款之攜帶兇器
    竊盜罪「事實欄一（二）部分」。其與甲○○，就上述2 次
    竊盜行為，有犯意聯絡與行為分擔，均為共同正犯。又其先
    後2 次普通竊盜、加重竊盜犯行，時間緊接，罪名與構成要
    件相同，顯係基於概括犯意而為，為連續犯【被告於行為後
    ，刑法第56條連續犯之規定，業於94年2 月2 日修正公布刪
    除，並於95年7 月1 日施行，則被告之犯行，因行為後新法
    業已刪除連續犯之規定，此刪除雖非犯罪構成要件之變更，
    但顯已影響行為人刑罰之法律效果，自屬法律有變更，依新
    法第2 條第1 項規定，比較新、舊法結果，仍應適用較有利
    於被告之行為時法律即舊法論以連續犯（最高法院95年第8
    次刑事庭會議決議參照）】，應依修正前刑法第56條之規定
    論以1 罪，從情節較重之攜帶兇器加重竊盜罪處斷「犯罪事
    實欄一（二）部分」，並加重其刑【又被告乙○○就事實欄
    一（一）部分之竊盜犯行，雖未經起訴，但與事實欄一（二
    ）部分的竊盜犯行，具有修正前刑法連續犯裁判上一罪關係
    ，為審判效力所及，且經檢察官移送併辦在案，本院自得予
    以審究，附此敘明。】。爰審酌被告年輕力強，不思以正當
    途徑賺取金錢，竟連續竊得被害人高汝紋2 人之車輛，破壞
    他人對財產權之支配，實不可取。且衡酌被告犯罪後飾詞卸
    責，犯後態度不佳，毫無悔意。復斟酌被告犯罪之目的、犯
    罪之手段、智識程度、所生之危害及所竊得之車輛價值甚高
    等一切情狀，量處如主文所示之刑。又扣案之手套1 雙、扳
    手1 支，係共同正犯甲○○所有，且供其等犯竊盜罪之用，
    依據共同正犯責任共同之原理，應依刑法第38條第1 項第2
    款之規定沒收之。
四、至檢察官移送併案意旨略以（臺灣高雄地方法院檢察署94年
    度偵字第28583 號）：被告乙○○於94年12月7 日下午5 時
    許，與另1 名不詳姓名年籍男子，侵入高雄縣岡山鎮○○路
    83號丙○○住處內（侵入住宅部分未據告訴），竊取丙○○
    所有之金手鍊27條、金戒指33只、金條2 條、金項鍊25條、
    黃金胸針5 枝、金玉鐲5 只、電腦主機（含螢幕）1 台，因
    認被告涉有刑法第320 條第1 項之竊盜罪嫌。訊據被告堅詞
    否認有此部分之竊盜犯行，辯稱：「94年12月7 日的竊盜案
    ，我人在ＫＴＶ喝酒，有老闆可以證明，怎麼可能趕去岡山
    ，且我那晚是住在汽車旅館，汽車旅館有監視器可以證明。
    甲○○有說使用那部車子不只我1 個人，最少有3 個人有鑰
    匙，這是甲○○親自拿給別人的」等語。經查：
  1 、檢察官認被告涉有此部分之竊盜罪嫌，係以被告承認與共
      犯甲○○共同竊取車號ZX-6097 號自用小客車，嗣於94年
      12月8 日下午1 時許，在屏東市○○路與太原路口為警查
      獲（為警查獲時係懸掛KU-1589 號車牌），及被害人丙○○之指述，暨被害人丙○○住處被竊時之現場監視器所攝
      相片3 張、贓物認領保管單1 份在卷為論據。
  2 、然查：
   （1）卷附之現場監視器所攝相片3 張，雖可見懸掛KU-1589
        號車牌之自用小客車行駛於道路上，但並無任何影像足
        資認定被告確有於上述時地，翻越被害人丙○○上述住
        處圍牆。且由上述照片所示，亦無法認定當時係被告駕
        駛該部自用小客車。
   （2）被告雖於94年12月8 日下午1 時許，駕駛懸掛KU-1589
        號車牌之自用小客車，在屏東市○○路與太原路口為警
        查獲。但警員並未於車內查獲被害人失竊之財物等情，
        此據證人即承辦本件之警官己○○於本院審理時結證明
        確（參本院審卷95年12月27日審理筆錄第8 頁）。
   （3）證人即共犯甲○○坦承竊取車號ZX-6097 號自用小客車
        乙節，已如前述「詳如理由欄二（一）」。則於上述時
        、地，駕駛前述自用小客車之人，亦有可能係甲○○而
        非被告。
   （4）是由上述之證據資料觀察，尚不能證明被告於前述時地
        ，竊取被害人之財物。此外，復查無其他積極證據，足
        資證明被告有此部分之竊盜罪嫌，本諸「罪疑唯輕」及
        「若有疑義，利益歸於被告」之法理，應認其此部分之
        竊盜犯嫌，尚有不足。而被告此部分之竊盜罪嫌既有所
        不足，即與前述經認定有罪之竊盜部分，無連續犯裁判
        上1 罪之關係，即非審判效力所及，本院自不得予以審
        酌，應退由檢察官依法處理，附此敘明。
五、被告甲○○部分，俟其到案後，另行審結。
據上論斷，應依刑事訴訟法第299 條第1 項前段，刑法第2 條第
1 項、第28條、第56條（修正前）、第321 條第1 項第3 款、第
38條第1 項第2 款。
本案經檢察官魏宏安到庭執行職務。
中    華    民    國    95    年    1     月    10    日
                  刑事第三庭  審判長法  官  柳章峰
                                    法  官  吳國聖
                                    法  官  呂曾達
以上正本證明與原本無異。
如不服本判決，應於判決送達後10日內向本院提出上訴狀（應抄
附繕本）。告訴人或被害人如對於本判決不服者，應具備理由請
求檢察官上訴，其上訴期間之計算係以檢察官收受判決正本之日
期為準。
                                    書記官  許千士
中    華    民    國    96    年    1     月    10    日
附錄本判決論罪科刑法條：
刑法第321條第1項第3款。
中華民國刑法第321條
（加重竊盜罪）
犯竊盜罪而有左列情形之一者，處 6 月以上、 5 年以下有期徒
刑：
一  於夜間侵入住宅或有人居住之建築物、船艦或隱匿其內而犯
    之者。
二  毀越門扇、牆垣或其他安全設備而犯之者。
三  攜帶兇器而犯之者。
四  結夥三人以上而犯之者。
五  乘火災、水災或其他災害之際而犯之者。
六  在車站或埠頭而犯之者。
前項之未遂犯罰之。


司法院資訊處製作；財團法人民間司法改革基金會備份。
